【裁判字號】    97,訴,18
【裁判日期】    970201
【裁判案由】    毒品危害防制條例
【裁判全文】
臺灣士林地方法院刑事判決                97年度訴字第18號
公  訴  人  臺灣士林地方法院檢察署檢察官
被      告  甲○○
上列被告因違反毒品危害防制條例案件，經檢察官提起公訴（96
年度毒偵字第2774號），而被告於準備程序中就被訴事實為有罪
之陳述，經合議庭裁定由受命法官獨任進行簡式審判程序，並判
決如下：
    主  文
甲○○施用第一級毒品，累犯，處有期徒刑壹年，減為有期徒刑
陸月，如易科罰金，以新臺幣壹仟元折算壹日。
    事實及理由
壹、程序部分：
一、按毒品危害防制條例第20條、第23條將施用毒品之刑事處遇
    程序，區分為「初犯」及「5 年內再犯」、「5 年後再犯」
    。依其立法理由之說明：「初犯」，經觀察、勒戒或強制戒
    治後，應為不起訴處分或不付審理之裁定；經觀察、勒戒或
    強制戒治執行完畢釋放後，「5 年內再犯」者，因其再犯率
    甚高，原實施之觀察、勒戒及強制戒治既已無法收其實效，
    爰依法追訴或裁定交付審理。至於經觀察、勒戒或強制戒治
    執行完畢釋放後，「5 年後再犯」者，前所實施之觀察、勒
    戒或強制戒治已足以遮斷其施用毒品之毒癮，為期自新及協
    助其斷除毒癮，仍適用「初犯」規定，先經觀察、勒戒或強
    制戒治之程序。從而依修正後之規定，僅限於「初犯」及「
    5 年後再犯」二種情形，始應先經觀察、勒戒或強制戒治程
    序。倘被告於5 年內已再犯，經依法追訴處罰，縱其第3 次
    （或第3 次以上）再度施用毒品之時間，在初犯經觀察、勒
    戒或強制戒治執行完畢釋放5 年以後，已不合於「5 年後再
    犯」之規定，且因已於「5 年內再犯」，顯見其再犯率甚高
    ，原實施觀察、勒戒或強制戒治，已無法收其實效，即依該
    條例第10條處罰（最高法院95年第7 次刑事庭會議決議可資
    參照）。本件被告甲○○曾因施用毒品案件，經依本院88年
    度毒聲字第1551號裁定送觀察、勒戒，嗣因有繼續施用之傾
    向，經依本院88年度毒聲字第1706號裁定令入戒治處所強制
    戒治，於89年1 月19日停止強制戒治釋放，至89年9 月2 日
    停止戒治期滿未經撤銷，視為執行完畢。嗣又於5 年內再犯
    施用第一級、第二級毒品罪，經本院以93年度訴字第294 號
    判決判處有期徒刑1 年及6 月，應執行有期徒刑1 年5 月確
    定，此有臺灣高等法院被告前案紀錄表在卷可稽。其前經觀
    察、勒戒及強制戒治後，已曾於5 年內再犯，依照前開說明
    ，並無毒品危害防制條例第20條第3 項規定之適用，先予敘
    明。
二、認按適用簡式審判程序之有罪判決書之製作，準用刑事訴訟
    法第454 條之規定，同法第310 條之2 定有明文。本件經裁
    定進行簡式審判程序，爰依照前開法律規定，準用刑事訴訟
    法第454 條為判決書之製作，併予敘明
三、又按有罪判決書應記載之「犯罪事實」，應係指符合犯罪構
    成要件之具體社會事實，如被告犯罪之時間、地點、手段以
    及其他該當於犯罪構成要件而足資認定既判力範圍之具體社
    會事實；至於構成要件以外之其他適用法律事實，例如：刑
    罰之加重或減輕事由，可無須在「犯罪事實」欄中記載，僅
    於理由內記載即足（最高法院94年台非第152 號判決參照）
    ，亦予敘明。
貳、實體認定部分：
一、犯罪事實：甲○○基於施用第一級毒品之犯意，於96年4 月
    23日19、20時許，在臺北縣淡水鎮○○街14號住處，以將海
    洛因溶液置入針筒注射入身體之方式，施用第一級毒品海洛
    因，嗣於同年月24日16時許，在前揭住處因通緝為警逮捕，
    經採尿送驗而查悉上情。案經臺北市政府警察局淡水分局報
    告臺灣士林地方法院檢察署檢察官偵查起訴。
二、上揭犯罪事實，業據被告於偵訊及本院訊問時坦承不諱，並
    有臺北縣政府警察局淡水分局查獲毒品案件被移送者代碼對
    照表、台灣檢驗科技股份有限公司96年5 月16日濫用藥物尿
    液檢驗報告各1 份在卷可稽，俱徵被告前揭不利於己之自白
    與事實相符，本件事證明確，被告犯行洵堪認定，應依法論
    科。
三、核被告前揭所為，係犯毒品危害防制條例第10條第1 項之施
    用第一級毒品罪。其因施用第一級毒品海洛因，而持有之，
    其持有之低度行為，為施用之高度行為所吸收，不另論罪。
    被告曾因違反肅清煙毒條例案件，經本院以83年度訴字第11
    92號判決，處有有期徒刑3 年6 月確定，於91年9 月28日縮
    短刑期執行完畢，有臺灣高等法院被告前案紀錄表在卷可稽
    ，其於徒刑執行完畢後5 年內，故意再犯有期徒刑以上之罪
    ，為累犯，各應依刑法第47條第1 項規定，加重其刑。爰審
    酌被告前有施用毒品之紀錄，仍無法戒除毒癮，又以注射針
    筒注射之方式施用第一級毒品海洛因，而戕害自己身心，惟
    犯罪後坦承犯行，態度良好，併其品行、智識程度、生活狀
    況等一切情狀，量處如主文所示之刑。又被告犯罪時間在96
    年4 月24日以前，應依中華民國96年罪犯減刑條例第2 條第
    1 項第3 款，減其刑期二分之一，並依同條例第9 條規定，
    於減刑後諭知易科罰金之折算標準。至被告供犯罪所用之注
    射針筒，並未扣案，衡情應已滅失，為免將來執行困難，爰
    不為沒收之諭知，附此敘明。
四、依刑事訴訟法第273 條之1 第1 項、第299 條第1 項前段，
    毒品危害防制條例第10條第1 項，刑法第11條前段、第47條
    第1 項、第41條第1 項前段，中華民國96年罪犯減刑條例第
    2 條第1 項第3 款、第7 條、第9 條，判決如主文。
五、如不服本判決，應於收受送達後10日內向本院提出上訴書狀
    ，其未敘述上訴之理由者並得於提起上訴後20日內向本院補
    提理由書（均須按他造當事人之人數附繕本）。
本案經檢察官莊富棋到庭執行職務。
中    華    民    國    97    年    2     月     1    日
                  刑事第七庭法  官  周群翔
以上正本證明與原本無異。
                            書記官  劉育君
中    華    民    國    97    年    2     月     1    日
附錄本案論罪科刑法條全文：
毒品危害防制條例第10條
施用第一級毒品者，處6 月以上5 年以下有期徒刑。
施用第二級毒品者，處3 年以下有期徒刑。


司法院資訊處製作；財團法人民間司法改革基金會備份。
